【裁判字號】    98,婚,473
【裁判日期】    981231
【裁判案由】    離婚
【裁判全文】
臺灣臺南地方法院民事判決               98年度婚字第473號
原      告  甲○○
被      告  乙○○
上列當事人間請求離婚事件，經本院於民國98年12月29日言詞辯
論終結，判決如下：
    主      文
准原告與被告離婚。
訴訟費用新臺幣伍仟伍佰元由被告負擔。
    事實及理由
一、本件被告未於言詞辯論期日到場，核無民事訴訟法第386條
    所列各款情形，爰依原告之聲請，由其一造辯論而為判決。
二、本件原告起訴主張：
  (一)原告甲○○（男，民國○○年○月○○日生，身分證統一編號：Ｚ
    000000000號）與被告乙○○（女，70年6月8日生，中國大
    陸人）於96年11月2日在中國貴州省貴陽市公證登記結婚，
    97年5月27日在我國戶政機關辦理結婚登記，目前兩造婚姻
    關係存續中，未生育子女。
  (二)兩造在96年9月間透過網路結識，雙方陸續有網路之交往，
    惟因相距遙遠，並未謀面，直至96年10月間因被告對原告表
    示有意與原告結婚嫁至臺灣，原告慮及自身之外貌、經濟條
    件等各方面均不突出，是以不願放棄此一姻緣，乃出境前往
    中國大陸地區貴州省貴陽市，雙方見面後，被告仍表達與原
    告結婚之意願，且其父母亦同意此一婚事，雙方乃辦理結婚
    手續。
  (三)結婚之前，雙方約定婚後被告即來臺灣居住，被告於97年4
    月間入境臺灣與原告同住於臺南縣麻豆鎮，被告來臺後曾要
    求原告將所居住之房屋持向銀行貸款供其創業，惟因該房屋
    係原告安身立命之處所，且創業復有風險，原告未予同意，
    豈料被告竟於97年6月間即陳稱家中有事須回家處理而出境
    回大陸，此後就未再回家，雖原告曾試圖與被告聯繫促其返
    家，然被告竟以簡訊向原告表示不願再回家與原告共同生活
    ，並詢問原告辦理離婚之事，此後雙方再無聯絡，兩造因此
    分居至今。
  (四)查兩造結婚之前即約定婚後被告應來臺履行同居義務，惟被
    告97年6月返回中國大陸後，即無故拒不來臺履行其同居義
    務，自屬無正當理由拒絕與原告同居，有惡意遺棄原告之事
    實，爰依民法第1052條第1項第5款規定，請求判決兩造離婚
    。又查婚姻本係一男一女之兩性結合，以組織家庭，共同生
    活為目的，以誠摯相愛為基礎，本件兩造係透過網路認識，
    見面後不到一個月即結婚，自結婚以來，同居時間不到三個
    月，夫妻感情薄弱。尤其，被告只因原告不願持房屋向銀行
    貸款供其創業，即謊稱家中有事離家，離家後復表示拒絕來
    臺與原告同居，雙方已分居至今，無法期待夫妻生活之圓滿
    幸福，自屬難以維持婚姻之重大事由，爰依民法第1052條第
    2項規定，請求判決離婚。為此，爰依民法第1052條第1項第
    5款、同條第2項規定，提起本件訴訟等情。並聲明：請准原
    告與被告離婚。
三、被告未於言詞辯論期日到場，亦未提出書狀作任何聲明或陳
    述。
四、得心證之理由：
  (一)按結婚或兩願離婚之方式及其他要件，依行為地之規定。判
    決離婚之事由，依臺灣地區之法律。夫妻之一方為臺灣地區
    人民，一方為大陸地區人民者，其結婚或離婚之效力，依臺
    灣地區之法律。臺灣地區與大陸地區人民關係條例第52條第
    1項、第2項及第53條定有明文。次按夫妻之一方以惡意遺棄
    他方在繼續狀態中者，他方得向法院請求離婚，民法第1052
    條第1項第5款亦定有明文。又按民法第1052條第1項第5款所
    謂以惡意遺棄他方，不僅須有違背同居義務之客觀事實，並
    須有拒絕同居之主觀情事，始為相當（參照最高法院85年度
    臺上字第572號判決）。
  (二)經查，原告主張其為臺灣地區人民，被告為中國大陸地區人
    民，兩造於96年11月2日在中國貴州省貴陽市公證登記結婚
    ，97年5月27日在我國戶政機關辦理結婚登記，目前兩造婚
    姻關係存續中，未生育子女之事實，業據原告提出戶籍謄本
    、結婚公證書、財團法人海峽交流基金會證明書為證，並經
    本院向臺南縣麻豆鎮戶政事務所調閱兩造結婚登記相關資料
    ，有臺南縣麻豆鎮戶政事務所98年7月27日南縣麻戶字第098
    0001139號函及所附結婚登記申請書、結婚公證書、財團法
    人海峽交流基金會證明書、居留證等在卷足稽，核屬相符，
    堪信為真正。因之，依上開規定，兩造間判決離婚之事由，
    應依臺灣地區之法律。
  (三)次查，原告主張被告於97年4月間入境臺灣與原告同住於臺
    南縣麻豆鎮，被告於97年6月間即陳稱家中有事須回家處理
    而出境回大陸，此後就未再回家，雖原告曾試圖與被告聯繫
    促其返家，然被告竟以簡訊向原告表示不願再回家與原告共
    同生活，並詢問原告辦理離婚之事，此後雙方再無聯絡，兩
    造因此分居至今之事實，業據原告提出簡訊照片為憑，並舉
    證人即原告友人朱仁為證，查證人朱仁到庭證稱：「（
    問：被告在97年6月回大陸後，迄今為止是否都沒有回臺灣
    ？）據我所知被告都沒有回臺灣。」等語（見本院98年12月
    29日言詞辯論筆錄），又原告當庭提出三份手機簡訊，經本
    院當庭勘驗三份手機簡訊內容為：「（來電號碼）00000000
    00 00 0（日期）00-00-00 00：20（內容）我很謝謝你在臺
    灣對我的照顧，我脾氣不好也許讓你受委屈了，在這裡給你
    說對不起，我想問你一下離婚是怎麼辦的，法院有沒有給你
    什麼判決書之類的東西或是證明？」「（來電號碼）000000
    0000000（日期）00-00-00 00：35（內容）甲○○你好，我
    是小萍，請問你在臺灣辦理的離婚辦了嗎？」「（來電號碼
    ）0000000000000（日期）00-00-00 00：00（內容）我希望
    永遠不要再和你有任何聯繫，現在你知道怎麼做了吧？」有
    本院98年12月29日言詞辯論筆錄在卷可稽。再經本院依職權
    向內政部入出國及移民署函查結果，該署函覆稱：「經查駱
    女士未管制入境，渠於97年6月11日出境後未再入境。」有
    內政部入出國及移民署98年8月17日移署出停泰字第0980114
    658號函及所附查詢單及入出境申請相關資料可參，核屬相
    符，堪信原告上開主張為真正。
  (四)查被告於97年6月11日依其自由意願返回中國大陸後，即以
    簡訊表明拒絕與原告同居，要求原告辦理離婚手續，且迄今
    均未再來臺與原告同居，且被告既未舉證證明有何拒絕與原
    告同居之正當理由，即屬無正當理由拒絕與原告同居，客觀
    上已有違背同居義務之事實，且亦有拒絕與原告同居之主觀
    情事，揆諸前開說明，被告顯係已惡意遺棄原告在繼續狀態
    中。
五、從而，原告以被告惡意遺棄原告在繼續狀態中為由，依民法
    第1052條第1項第5款規定，訴請判決離婚，依法並無不合，
    應予准許。
六、又按原告本於民法第1052條所列各項中之數項離婚事由提起
    離婚之訴，係合併提起數宗形成之訴，可致同一之法律效果
    ，此種起訴之形態，學者謂之為重疊的訴之合併。其訴訟標
    的雖有數項，而僅有單一之聲明，法院應就原告所主張之數
    項訴訟標的逐一審理，如認定其中一項訴訟標的為有理由，
    固可即為原告勝訴之判決，惟必須認定原告所主張之各項訴
    訟標的均無理由時，始得為其敗訴之判決（參照最高法院86
    年度臺上字第997號判決）。經查，本件原告主張依民法第
    1052條第1項第5款及同條第2項之離婚事由訴請離婚，僅有
    單一之聲明，但訴訟標的則有數項，為重疊的訴之合併，本
    院既認原告依民法第1052條第1項第5款之規定請求離婚為有
    理由，有如上述，則就其餘事由即無再予審酌之必要，爰不
    予逐一論述，併予敘明。
七、本件訴訟費用應由敗訴之被告負擔。經查，原告支出第一審
    訴訟費用即裁判費新臺幣（下同）3,000元、登報費用2,500
    元，合計5,500元，應由被告負擔，爰確定如主文第二項所
    示。
八、據上論結，本件原告之訴為有理由，依民事訴訟法第385條
    第1項前段、第78條、第87條第1項，判決如主文。
中    華    民    國    98    年    12    月    31    日
                  家事法庭    法  官  鄭  彩  鳳
上正本係照原本作成。
如對本判決上訴，須於收受判決正本送達後20日內向本院提出上
訴狀，並繳納上訴費及附具繕本。
中    華    民    國    98    年    12    月    31    日
                              書記官  黃  心  怡

司法院資訊處製作；財團法人民間司法改革基金會備份。
